【裁判字號】    90,簡上,132
【裁判日期】    920513
【裁判案由】    分配表異議之訴
【裁判全文】
臺灣臺南地方法院民事判決    九十年度簡上字第一三二號
    上  訴  人  戊○○
    訴訟代理人  己○○
    訴訟參加人  乙○○
    被 上訴 人  甲○○
                丙○○
                丁○○
右當事人間請求分配表異議之訴事件，上訴人對於中華民國九十年三月二十九日本院
新營簡易庭第一審簡易判決（八十九年度營簡字第四七九號）提起上訴，本院判決如
左：
    主  文
上訴駁回。
第二審訴訟費用由上訴人負擔。
    事  實
甲、上訴人方面：
一、聲明：求為判決：(一)原判決廢棄。(二)本院八十五年度執字第一二六九０號強制執
    行事件中，於八十八年八月十一日（被上訴人甲○○部分）及八十九年二月三日
    （被上訴人丙○○、丁○○部分）製作之分配表，應更正為如附件所示。
二、陳述：除與原審提出相同者，茲引用之外，補稱：
（一）上訴人於八十九年二月二十一日已具狀聲明異議表示被上訴人甲○○部分應予
      更正，否則，應將其移送刑事庭為偽造文書之訴。
（二）八十九年二月一日分配表為虛構，未送達債務人及其訴訟代理人，有本院送達
      證書存卷可查，該分配表應為無效。又八十九年二月十一日上訴人聲請閱卷，
      尚未被通知閱卷期日，故依該附函所製作之八十九年二月三日分配表顯然亦無
      效。
（三）執行清償（拍賣）所得金額，八十九年二月三日記載為「分配表餘額及土地增
      值稅退稅款新台幣（下同）二、０五七、一二七元」不當，應記載為「土地及
      建物新台幣六、五一五、０００元」，其餘因此而為之計算，均應變更如八十
      八年十月二十二日分配表及其八十八年十一月二十二日異議狀。
（四）甲○○部分，所謂「八十八年八月二十四日之分配期日且已領款完畢」，不符
      事實。此可依據八十八年十月二十二日之通知及分配表加以稽核，而該八十八
      年八月二十四日下午三時，代理人在場並再度指出其錯誤要求更正，異議時間
      並未逾時，又八十八年十一月二十二日聲明異議狀乃對八十八年十月二十二日
      製成之分配表聲明異議，並非分配期日為八十八年八月二十四日之分配表（即
      八十八年七月二十八日，八十八年八月四日及八十八年八月十一日製作），顯
      然是張冠李戴，亦可間接供證已領款完畢之違法。又被上訴人甲○○溢領二百
      六十三元，應予更正。
（五）丁○○部分，其執行名義為台灣高等法院台南分院（以下簡稱台南高分院）八
      十七年度附民字第二八九０號判決。經查該院並無該號判決。且於本院民事執
      行處八十八年十月二十五日通知後，已逾期不為聲明，視為已清償。
（六）丙○○部分，於本院民事執行處八十八年十月二十五日通知後，已逾期不為聲
      明，視為已清償。
（七）原審指執行法院「因八十八年八月二十四日第一次分配後尚有拍賣餘額，且獲
      台南縣稅捐稽徵處退還部分土地增值稅款，故於八十八年十月二十五日以八十
      五南院慶執慎字第一二六九０號函詢債權人即被告丙○○等請於收受通之後五
      日內聲明是否續為分配，而被告丙○○旋於同年十月二十五日上午十時許親至
      執行法院陳明願就土地增值稅續為分配，有前揭函文及執行聲請筆錄附卷可參
      ．．．」（第六頁），函都未發出，筆錄就有，自難信實該筆錄之真正，程序
      可疑。
（八）上訴人訴訟代理人的確於分配期日八十八年八月二十四日偕同配偶，於上午等
      到下午，而法官吳孟良又不接見。且於下午上班不久，見書記官岑玢上班，乃
      欲探問其八十八年度執全字第二五三一號情形，岑書記官以其正結案而愛理不
      理，乃指其公示送達為違法而爭執。此一事實，原審竟指「未於同年八月二十
      四日下午三時之分配期日到場表示異議」，並以「核與卷存事證不相符合」歪
      曲事實。
（九）原審將學甲鎮農會及丙○○、丁○○等含糊其詞及期日之異議、說明或聲明，
      全部趨歸為上訴人所提出，而對上訴人異議之事項或置之不理或顧左右而言他
      ，顯然誤導原審之判決。
（十）被上訴人丁○○既於八十八年六月十日獲准「併由八十五年執字第一二六九０
      號辦理」，而「誤繕」又未動搖其效力，則八十八年八月十一日製作分配表未
      予分配，豈不矛盾。
三、證據：除援用第一審所提證據外，補提電話通聯紀錄、本院八十八年南院鵬執明
    字第二二六一六號撤銷執行命令通知、本院民事執行處八十八年八十八年八月十
    一日製作之分配表、本院八十八年度聲字第五二四號裁定、送達回證、送達公文
    封、台南縣警察局學甲分局通知、乙○○聲請發支付命令狀、本院八十八年度票
    字第七三五０號裁定、確定證明書、八十八年十一月二十五日分配期日通知書送
    達回證各一件為證，並聲請訊問證人吳孟良、尹之玲、岑玢。
乙、訴訟參加人方面：
一、聲明：引用上訴人之聲明。
二、陳述：
    若上訴人之主張成立，則因訴訟參加人已聲明參與分配，就系爭執行事件尚有餘
    額可資分配，從而，參加人對於本件訴訟之法律關係，自有利害關係，茲為輔助
    上訴人起見，爰依民事訴訟法第五十八條第一項之規定為訴訟參加。其餘援用上
    訴人之陳述。
丙、被上訴人方面：
一、聲明：求為判決：駁回上訴。
二、陳述：均援用第一審所為陳述。
三、證據：援用第一審所提證據。
    理  由
一、程序方面：
    本件參加人乙○○主張其已於九十一年二月十七日具狀參與分配，若依上訴人之
    主張：系爭執行事件分配表關於被上訴人甲○○分配金額有誤，及被上訴人丁○○、丙○○不得列入分配等節屬實，則尚有餘額可資分配，是本件訴訟之勝敗結
    果將影響參加人可否就執行所得之餘額予以受償益，是參加人於本件即不無法律
    上之利害關係，爰依法准予參加人輔助上訴人而為訴訟參加，合先陳明。
二、本件上訴人起訴主張：伊為本院八十五年度執字第一二六九０號執行事件（以下
    簡稱系爭執行事件）之債務人，茲因八十八年八月十一日所製作之分配表中關於
    被上訴人甲○○部分，備註６所列利息起算日應自八十五年九月三十日起算，被
    上訴人甲○○溢領二百六十三元，應予更正；至被上訴人丁○○、丙○○因已逾
    執行法院八十八年十月二十五日八十五南院慶執慎字第一二六九０號函所示之期
    限未為續為分配之聲明，依該函文之意旨，應「視為已清償」，故不應列入分配
    表分配前揭拍賣所得金額，另被上訴人丁○○所提出之執行名義為台南高分院八
    十七年度附民字第二八九０號判決，經查並無該案號之判決，故被上訴人丁○○
    應不得參與分配等語。
三、被上訴人甲○○辯稱：伊已經受領分配款完畢；被上訴人丙○○、丁○○則以：
    渠等均業於執行法院所定之期限內聲明願意續受分配，被上訴人丁○○確係以確
    定判決為執行名義，並非無執行名義之債權人等語，資為抗辯。
四、按分配表異議之訴，乃就分配表有異議之債權人或債務人，對為反對陳述之債權
    人或債務人提起之訴訟，此觀八十五年十月九日修正公布（下同）之強制執行法
    第四十一條第一項之規定自明。又對於分配表異議，應於分配期日一日前，向執
    行法院提出書狀，聲明異議，同法第三十九條第一項定有明文。是依前開規定，
    債權人或債務人對於分配表所載各債權人之債權或分配之金額有不同意者，應於
    分配期日一日前，向執行法院提出書狀，聲明異議。又「分配表之異議未終結」
    者，為異議之債權人或債務人，得向執行法院對為反對陳述之債權人或債務人提
    起分配表異議之訴，凡此均在賦予債權人或債務人對執行法院製作之分配表表示
    反對意見之機會，以謀救濟，並確保其權益。如債權人或債務人對執行法院製作
    之分配表未聲明異議或提起分配表異議之訴以資爭執，參酌強制執行法第四十條
    第二項規定意旨，執行法院即應依無異議之分配表實行分配。是本件首應審酌者
    ，在於上訴人提起本件分配表異議之訴，是否係針對「異議未終結」之分配表而
    為主張？亦即，上訴人（執行債務人）或其他執行債權人是否已依強制執行法第
    三十九條第一項規定，對分配表提起異議而未終結？
五、經本院調閱系爭執行事件卷宗，核與上訴人指述之情節容有出入，爰先就系爭執
    行事件實行分配之過程分述如左：
（一）執行法院於八十八年八月二日以八十五南院慶執慎字第一二六九０號函，內附
      八十八年八月四日製分配表，通知系爭執行事件各當事人等，定於八十八年八
      月廿四日下午三時實行分配，執行債權人學甲鎮農會於收受送達後之八十八年
      八月六日，以書狀就八十八年八月四日所製分配表聲明異議，主張上訴人對系
      爭執行事件關於台南縣學甲鎮農會之債務，本金已因部分清償而僅餘二百九十
      萬元，執行法院復依該異議，另於八十八年八月十一日再製一分配表，隨同八
      十八年八月廿四日分配期日，通知再於同年八月十六日送達上訴人之代理人己○○，有送達回證附於該執行案卷可稽，之後上訴人本人及代理人均未另以書
      狀聲明異議，且未於同年八月廿四日下午三時之分配期日到場表示異議，則該
      八十八年八月十一日所製分配表因而確定，執行法院即將據以拍賣所得價金六
      百五十一萬五千元分配執行費、土地增值稅、債權人台南縣學甲鎮農會及被上
      訴人甲○○，復有前揭八十八年八月十一日所製分配表足憑、同年八月廿四日
      下午三時之執行分配筆錄及送達回證存卷足憑，又被上訴人甲○○確因前揭八
      十八年八月二十四日分配期日之結果，受執行法院之通知而於八十八年九月七
      日領受執行分配款一百四十一萬五千六百四十四元，亦有本院發執案字第四四
      四三號發還領款收據一紙存於系爭執行卷可按，堪信為真實。上訴人指陳被上
      訴人甲○○尚未領受分配款、其代理人己○○有於分配期日到場表示異議云云
      ，均與卷存事證不合，尚難採信。
（二）執行法院於八十八年八月二十四日以同年八月十一日所製分配表，因無人提出
      異議而確定，經分配執行費、土地增值稅及債權人台南縣學甲鎮農會及被上訴
      人甲○○後，尚有餘額一百八十九萬二千五百零七元，有該次分配表在卷可稽
      。嗣被上訴人丁○○、丙○○聲明參加分配，執行法院遂將其等債權列入餘額
      分配，並於八十八年十月二十二日製作分配表（有二份，一份係關於被上訴人
      甲○○、丁○○部分，另一份則係關於被上訴人丙○○部分），且送達於兩造
      ，上訴人於八十八年十一月二十二日有具狀就該日分配表聲明異議，主張「債
      權人甲○○部分利息計算有誤，債權人丁○○債權原本之金額不當」等語。在
      此之前，台南縣稅捐稽徵處佳里分處及台南縣稅捐稽徵處分別於八十八年九月
      廿一日及十月十九日，先後以八八南縣稅佳分二字第八八０八五一九八號、八
      八南縣稅法字第八八０九三二六二號函告執行法院，因執行債務人即上訴人戊○○申請改按自用住宅稅率核課拍賣土地之土地增值稅經審查符合規定，原經
      執行法院代扣之土地增值稅二十一萬九千四百九十三元，經重行核算稅額應為
      五萬四千八百七十三元，故退款十六萬四千六百二十元予執行法院等語。執行
      法院遂將前述第一次分配餘額一百八十九萬二千五百零七元與台南縣稅捐稽徵
      處退款十六萬四千六百二十元，合併後可供分配金額則為二百零五萬七千一百
      二十七元，再重行於八十九年二月三日製作分配表，並定於同年二月二十二日
      上午十時實行分配，且於同日以八十五南院鵬執慎字第一二六九０號函復上訴
      人：「‧‧‧其中債權人甲○○部分，其異議時間已逾本院八十八年八月二十
      四日之分配期日且已領款完畢，故其異議無理由；另丁○○與餘額部分則參照
      本院八十九年二月一日（應為二月『三』日）製所之分配表‧‧‧」，上訴人
      猶主張：應以執行法院於八十八年十月二十二日所製分配表之總額即六百五十
      一萬五千元列計，乃係不明瞭八十九年二月三日所製之分配表，僅係將分配所
      餘金額再就未受分配之債權人而為分配，並非以全部拍賣價金而為分配之差異
      。而執行法院已於分配表載明該等金額係「分配表餘額及土地增值稅退稅款」
      ，應認已明確告知系爭執行事件之各當事人分配款項之來源及計算方式，於法
      並無違法或不當之處。
六、就被上訴人甲○○部分：
    執行法院已於八十八年八月二十四日，依據無人異議而確定之同年八月十一日所
    製分配表，實行分配執行費、土地增值稅及債權人台南縣學甲鎮農會及被上訴人
    甲○○受償完畢，已如前述，則事後上訴人自不得再就該已確定之分配表再事爭
    執。雖上訴人主張其曾於八十八年十一月二十二日具狀就執行法院於八十八年十
    月二十二日製作之分配表聲明異議等語，惟查，執行法院所製作之八十八年十月
    二十二日分配表主要係為後續參與分配之債權人丁○○、丙○○債權列入餘額之
    分配，該日分配表上雖仍載有被上訴人甲○○前已受償部分，然係依據已確定之
    八十八年八月十一日分配表而記載，上訴人固曾具狀聲明異議表示「債權人甲○○部分利息計算有誤，債權人丁○○債權原本之金額不當」，並據而主張餘額金
    額應因而變更。惟查，上訴人就債權人即被上訴人丁○○債權原本金額之不同主
    張，亦經執行法院據以於八十九年二月三日所製分配表更正為五十一萬二千二百
    元，而被上訴人甲○○部分，則因執行法院八十八年十月二十二日所製之分配表
    ，並非係針對被上訴人甲○○之債權重行列計（蓋甲○○部分已於八十八年八月
    二十四日依確定之分配表分配完畢），已如前述，是上訴人縱使曾對該日分配表
    提出異議，對被上訴人甲○○而言，尚不生對已確定之分配表異議之效力。因之
    ，上訴人主被上訴人甲○○於八十八年八月十一日分配表中有受償超額之利息之
    部分，因該分配表於分配期日前日前無人異議而確定，故並非「異議未終結」之
    分配表，揆諸前開說明，上訴人據此提起分配表異議之訴，尚難謂為合法。
七、就被上訴人丁○○、丙○○部分：
    上訴人係主張被上訴人丁○○、丙○○逾期未向執行法院聲明就餘額續行分配，
    因此視同債務人已經清償，被上訴人丁○○、丙○○不應再受分配，故執行法院
    於八十九年二月三日所製之分配表有誤云云，惟查，執行法院於八十九年二月三
    日以八十五南院鵬執慎字第一二六九０號函，內附八十九年二月三日所製分配表
    通知系爭執行事件各當事人等，定於八十九年二月二十二日下午三時實行分配（
    此次分配係就八十八年八月十一日分配表餘額及退稅款續行分配），前開分配通
    知及所附分配表，已於八十九年二月九日送達上訴人（收受送達者為上訴人之子
    賴俊傑），而上訴人卻遲至八十九年二月二十二日始向本院遞狀就該分配表聲明
    異議，有上訴人聲明異議狀上蓋有本院之收文戳章存於執行卷宗可稽，上訴人所
    為分配表異議之時間，顯然已逾強制執行法第三十九條第一項規定之「分配期日
    一日前」之法定期限，而不生異議之效力，至其餘債權人亦未對該次分配表表示
    意見，則該分配表亦無「異議未終結」之情形，上訴人據此提起分配表異議之訴
    ，即屬於法不合。
八、綜上所述，本件上訴人未於法定期間內就分配表聲明異議，即提起本件分配表異
    議之訴，主張本院民事執行處前揭分配表應予更正如附件所示，不合提起分配表
    異議之訴之要件，依民事訴訟法第二百四十九條第一項第六款規定，均應予以裁
    定駁回。原審認定上訴人之訴部分起訴不合法（就被上訴人甲○○部分）、部分
    無理由（就被上訴人丁○○、丙○○部分），併以判決駁回上訴人之訴，本院雖
    認就被上訴人丁○○、丙○○部分亦係起訴不合法，而與原審判決部分之理由雖
    有不同，惟結論並無二致。上訴意旨指摘原判決不當，求予廢棄改判，為無理由
    ，應予駁回。
九、兩造其餘攻擊防禦方法及舉證，於本案判決結果無影響，爰不一一論述，併此敘
    明。
十、據上論結，本件上訴為無理由，依民事訴訟法第四百三十六條之一第三項、第四
    百四十九條第二項、第七十八條，判決如主文。
中      華      民      國    九十二    年      五      月     十三     日
                              臺灣臺南地方法院民事第三庭
~B審判長法官  王金龍
~B      法官  林逸梅
~B      法官  蔡雅惠
右正本證明與原本無異。
本判決不得上訴。
中      華      民      國    九十二    年      五      月      十六    日
~B      法院書記官  葉東平


司法院資訊處製作；財團法人民間司法改革基金會備份。
